臺灣臺北地方法院民事判決　　　　　　　　　　　　　九十三年度再更(一)字第一號
　　再審原告　　甲○○
　　再審被告　　誠泰商業銀行股份有限公司城內分公司
　　法定代理人　羅應郎
右當事人間請求清償債務事件，再審原告對於民國八十八年四月十四日本院八十七年
度訴字第三四七四號確定判決提起再審之訴，前經本院以九十年度再字第一一號判決
駁回其再審，上訴後經台灣高等法院以九十二年度上易字第一二一九號判決廢棄原判
決，發回本院更審，本院判決如下：
    主  文
再審之訴駁回。
再審訴訟費用由再審原告負擔。
    事  實  及  理  由
一、本件再審意旨略以：
（一）再審原告於九十年四月二十五日收到訴外人魏憲樹於九十年四月十八日寄出之
      信件，得知再審被告已執行拍賣並取償借款，爰依民事訴訟法第四百九十六條
      第一項第十一款、第五百條第二、三項規定提起再審之訴。
（二）八十八年四月十四日臺灣臺北地方法院作成八十七年度訴字第三四七四號民事
      判決時，訴外人魏憲樹並未被拍賣其房屋，亦未償還其向再審被告之貸款，當
      時原法院未能斟酌此項未來可能發生之情事，迄九十年四月二十五日始知其已
      償還貸款，故再審原告依民事訴訟法第五百條之規定，並未逾期提起再審之訴
      ，原法院以理由不備及逾三十日之不變期間，及無援引任何民事或刑事裁判為
      基礎，駁回再審原告再審之訴，實屬荒謬。
（三）本件訴訟乃再審被告授信予魏憲樹三百萬元之信用貸款，由再審原告等五人各
      以六十萬元定期存款寄存於再審被告處，並在魏憲樹開立之三百萬元本票上簽
      章，作為連帶信用保證之用，且係為一定期間一定金額之連帶保證，此為再審
      被告所明知，有再審原告於八十七年八月十九日發給再審被告之臺北郵局第三
      支局第一九四號存證信函為憑；又前訴訟程序之證人魏憲樹亦於八十八年三月
      五日曾到庭證實系爭定期存款係擔保其向再審被告信用貸款之用，定期為六個
      月，定額為六十萬元。惟原確定判決竟對上開存證信函及證人之證詞，未予斟
      酌，有民事訴訟法第四百九十六條第一項第十三款之再審事由，而再審原告於
      九十年四月二十八日始為發現前情，爰於三十日之不變期間內提起再審之訴，
      尚與民事訴訟法第五百條無違。
（四）由兩造間之授信往來約定書、本票及前揭存證信函，在在可證明再審原告等五
      人乃僅負定期定額之連帶保證責任，應適用民法第七百五十二條及第七百五十
      五條之規定，原確定判決未能細察，竟消極未予適用，即為適用法規顯有錯誤
      ，而有民事訴訟法第四百九十六條第一項第一款之再審事由。
二、按再審之訴顯無理由者，得不經言詞辯論，逕以判決駁回之，民事訴訟法第五百
    零二條第二項定有明文。次按，為判決基礎之民事或刑事判決及其他裁判或行政
    處分，如已因其後之確定裁判或行政處分有所變更，其結果使原確定判決之基礎
    發生動搖，應許當事人據以提起再審之訴，民事訴訟法第四百九十六條第一項第
    十一款固定有明文。惟該款所指情況係指確定之本案判決以他訴訟之民事判決或
    刑事判決及其他裁判，或行政處分為裁判基礎，而該民事或刑事判決或其他裁判
    ，或行政處分，已因其後之確定裁判或行政處分而有所變更，結果使原確定判決
    之基礎發生動搖者而言，最高法院八十年度台上字第二七五一號判決著有明文可
    參。
三、本件再審原告主張其於九十年四月二十五日收到訴外人魏憲樹寄發之信件，即於
    三十日不變期間提起本件再審之訴，雖提出信件及信封影本各乙件為證，惟再審
    原告主張之事實亦即訴外人魏憲樹之存證信函內容係再審被告業已執行拍賣並取
    償借款，縱令屬實，亦僅係原確定判決事實審言詞辯論終結後之事實狀態因再審
    原告獲得清償而有所變更而已，並非為原確定判決基礎之何裁判或行政處分嗣後
    經確定裁判或行政處分變更，顯不符合民事訴訟法第四百九十六條第一項第十一
    款之要件，再審原告執此事實主張原確定判決有民事訴訟法第四百九十六條第一
    項第十一款之再審事由，據以提起本件再審，顯無理由，爰不經言詞辯論逕以判
    決駁回。
四、至於再審原告另稱原確定判決對再審原告之存證信函、證人魏憲樹之證詞，未予
    斟酌，以及消極不適用民法第七百五十二條及第七百五十五條之規定，有民事訴
    訟法第四百九十六條第一項第一款、第十三款之再審事由云云。查本件再審原告
    於本院九十年度再字第一一號案件中之主張，其中關於民事訴訟法第四百九十六
    條第一項第一款、第十三款之再審事由部分，原法院認為已逾再審期間，關於同
    條第十一款部份，原法院認為顯無理由，遂分別以裁定及判決駁回之，再審原告
    係以同一份書狀對本院九十年度再字第十一號判決及裁定提起上訴及抗告，台灣
    高等法院分別以九十二年度上易字第一二一九號及九十一年度抗字第一八七三號
    案件受理其上訴及抗告。再審原告此部份之主張即係本院九十年度再字第十一號
    裁定認為已逾再審不變期間部分，再審原告雖陳稱其知悉在後，並未逾期云云，
    然仍不足據以認定其再審之訴未逾不變期間，台灣高等法院業以九十一年度抗字
    第一八七三號駁回其抗告確定，並於該裁定中就此闡釋甚詳，是以再審原告前開
    主張已逾再審之不變期間甚明，爰不再行贅述，併此敘明。
五、本院依職權調取本院八十七年度訴字第三四七四號民事卷宗係為審核原判決是否
    業已確定、再審原告提起再審之訴是否逾再審不變期間，附此敘明。
六、據上論結，本件再審之訴顯無理由，依民事訴訟法第五百零二條第一項、第七十
    八條，裁定如主文。
中　　　華　　　民　　　國　　九十三　　年　　　六　　　月　　 十八 　　日
                                    民事第六庭  法  官    陳怡雯
正本係照原本作成
如對本判決上訴，須於判決送達後廿日內向本院提出上訴狀
中　　　華　　　民　　　國　　九十三　　年　　　六　　　月　　 二十五 　日
                                                書記官    謝梅琴
